臺灣臺南地方法院刑事判決
111年度金訴字第228號
公  訴  人  臺灣臺南地方檢察署檢察官
被      告  吳俊諺


            潘嘉錡



上列被告因洗錢防制法等案件，經檢察官提起公訴（111年度偵
字第1117號，111年度營偵字第446號）及移送併案審理（111年
度偵字第6490、13609號），本院判決如下：
    主  文
吳俊諺幫助犯洗錢防制法第十四條第一項之洗錢罪，處有期徒刑
參月，併科罰金新臺幣伍仟元，罰金如易服勞役，以新臺幣壹仟
元折算壹日。緩刑貳年，並應履行如附件調解內容所示之分期給
付。
潘嘉錡幫助犯洗錢防制法第十四條第一項之洗錢罪，處有期徒刑
伍月，併科罰金新臺幣壹萬元，罰金如易服勞役，以新臺幣壹仟
元折算壹日。
    事  實
一、吳俊諺、潘嘉錡均可預見將帳戶存簿、金融卡、網銀帳號及
    密碼交予不相識之人，可能遭不法份子利用於詐欺犯罪，作
    為向被害人收取匯款之用，並藉此隱匿犯罪所得之去向及所
    在，仍各基於縱有人以其金融帳戶實施詐欺取財並隱匿犯罪
    所得，亦不違背其本意之幫助故意，於民國110年5月11日前
    某日，潘嘉錡（起訴書誤載為吳俊諺）將名下國泰世華商業
    銀行帳號000000000000號帳戶（下稱A帳戶）之存簿、金融
    卡、網銀帳號及密碼，交予姓名年籍不詳之「王先生」；吳
    俊諺（起訴書誤載為潘嘉錡）則將名下國泰世華商業銀行帳
    號000000000000號帳戶（下稱B帳戶）之存簿、金融卡、網
    銀帳號及密碼，交予姓名年籍不詳、自稱「阿峰」之人。嗣
    不詳詐欺集團成員取得上開帳戶資料後，即意圖為自己不法
    之所有，向附表一所示孫○○等3人詐取款項匯入指定帳戶內
    ，其中部分金額再輾轉匯入上開A帳戶、B帳戶（詐騙時間、
    方式、匯款時間、金額、匯入帳戶、轉匯流向等，詳如附表
    一所示），並隨即將匯入A帳戶、B帳戶之款項提領殆盡，隱
    匿該犯罪所得之去向及所在。
二、案經孫○○訴由高雄市政府警察局湖內分局報告暨基隆市警察
    局移送臺灣臺南地方檢察署檢察官偵查起訴；邱○○訴由臺南
    市政府警察局第三分局報告上開檢察署檢察官移送併辦。
    理  由
一、本判決下列所引用具傳聞性質之證據資料，業經檢察官、被
    告2人同意作為本案證據使用，或知有傳聞證據之情形而未
    於言詞辯論終結前聲明異議，本院審酌該等證據作成時之情
    況，認無何取證之瑕疵或其他不當情事，依刑事訴訟法第15
    9條之5規定，均具有證據能力。
二、訊據被告吳俊諺、潘嘉錡固均坦承有將帳戶資料交予他人，
    惟否認有何幫助詐欺、幫助洗錢犯行，被告吳俊諺辯稱：我
    是為了辦理信用貸款，才將帳戶資料交出去，我不知道對方
    會拿來作為詐騙及洗錢，我也是被害人云云；被告潘嘉錡辯
    稱:我是為了投資比特幣而將帳戶交出去，之後我要把帳戶
    要回來，對方一直拖，後來就找不到人，我也是被騙云云。
三、經查：　　
（一）事實欄所載被告吳俊諺將B帳戶、被告潘嘉錡將A帳戶之存
      簿、金融卡、網銀帳號及密碼交予不相識之人，嗣附表一
      所示孫○○等3人分別受騙匯款至指定帳戶，其中部分金額
      再輾轉匯入A帳戶、B帳戶之事實，業據被告2人於本院均
      坦承不諱，並有附表二所列各項證據、本案A帳戶、B帳戶
      之客戶資料及交易明細可稽（卷宗編號索引詳如附表三，
      卷1第10-12、17-26頁，卷5第15-37頁），是本案A帳戶、
      B帳戶遭詐騙集團利用於詐欺取財及隱匿犯罪所得，堪以
      認定。
（二）按金融帳戶為個人理財工具，攸關存戶財產權益，一般人
      對於帳戶存摺、提款卡及密碼等資料，無不妥為保存，以
      防遺失或被盜用；又申請開戶並無任何特殊限制，一般民
      眾均可在不同之金融機構申請數個帳戶使用，此乃眾所周
      知之事，是依此社會生活經驗，苟見非親非故之人不以自
      己名義申請開戶，反而以收購、租用或其他方式向他人蒐
      集金融帳戶使用，當能預見蒐集金融帳戶者，應有不可告
      人之非法動機。況詐欺集團利用人頭帳戶遂行詐騙之事層
      出不窮，詐欺集團使用人頭帳戶提領詐欺所得，無非係為
      隱身幕後，遮斷金流以逃避查緝，屢經新聞媒體再三報導
      ，是避免此等專屬性甚高之金融帳戶被不法份子利用為詐
      欺及洗錢之工具，應係一般生活所易於體察之常識。準此
      ，任意將所有金融帳戶交予他人使用，自可預見該帳戶可
      能被用於實施詐欺取財犯罪，並可同時預見詐欺所得遭提
      領後，即產生金流斷點，難以追查其所在及去向。
（三）被告吳俊諺固抗辯其寄交B帳戶係為辦理貸款，並於警詢
      供稱：我是在110年4月底、5月初，在檸檬交友軟體上認
      識自稱「阿峰」之人，他稱可以幫忙處理信貸，以審核資
      料為由，要我將B帳戶之存簿、提款卡寄給他，我就依指
      示在永康的空軍一號將存簿、提款卡寄出去，密碼及網銀
      帳密都是從交友軟體提供給對方，我沒有見過「阿峰」，
      不清楚「阿峰」的詳細資料及聯絡方式等語。惟被告吳俊
      諺自始未能提出相關對話紀錄，所辯之真偽，無從查證。
      又金融帳戶一般乃作為存、提款之用，辦理貸款縱有審核
      資力之需，提供帳戶交易往來明細即可，斷無交付存簿及
      金融卡、甚至告知網銀帳號及密碼之理。況被告吳俊諺與
      「阿峰」素不相識，雙方除交友軟體之外，無其他聯繫管
      道，若「阿峰」單方片面失聯，被告吳俊諺將求告無門，
      且其於本院自承交出帳戶前，因擔心帳戶內存款遭對方領
      走，所以先將帳戶領空，其清楚將提款卡、密碼交給別人
      ，對方如何使用，其無法控管等語（院卷第136-137頁）
      ，則其於此情形下，仍然寄交存簿、金融卡予來路不明之
      「阿峰」，復告知金融卡密碼及網銀帳號、密碼，其對於
      他人非法使用本案B帳戶，顯有容任之心態。
（四）被告潘嘉錡辯稱其係因投資比特幣而受騙交付A帳戶，於
      警詢供稱：我是110年4月初在LINE上有一位「王先生」告
      知，可以零成本投資比特幣並分紅，我觀察1個月後，對
      方以要分紅給我，要求我將存簿、提款卡、網銀帳密交由
      對方保管，並於同年4月底跟我相約在安南醫院附近碰面
      拿取存摺、提款卡，提款卡密碼先依對方要求改成123456
      ，網銀帳密是寫在紙條上一起交給對方等語。然而，如同
      前述，被告潘嘉錡自始無法提出任何LINE對話紀錄，所辯
      是否屬實，無從調查；且被告潘嘉錡對於「王先生」一無
      所知，僅以LINE聯繫，其任意將A帳戶之存簿、金融卡、
      網銀帳號及密碼交予「王先生」，顯然無從確保帳戶之用
      途及帳戶資料之取回。況被告潘嘉錡曾因辦理貸款而提供
      自身帳戶予他人，因此涉犯幫助詐欺案件，經臺灣橋頭地
      方檢察署檢察官以107年度偵字第756號予以不起訴處分確
      定，有該處分書查詢資料在卷（院卷第121-123頁），則
      其對於不法份子常以各種理由取得他人帳戶一事，已有深
      刻之經驗及認識，警覺性理應高於一般人，但其仍任意將
      A帳戶資料交予毫無所悉且有失聯風險之「王先生」，其
      對於該帳戶可能遭用以實施詐欺犯罪及隱匿犯罪所得，自
      能有所預見。
（五）綜上，被告吳俊諺、潘嘉錡分別以辦理貸款、投資比特幣
      為由而否認犯罪，均無可採信。本件事證明確，被告2人
      之犯行，堪以認定，應依法論科。 
四、核被告吳俊諺、潘嘉錡所為，均係犯刑法第30條第1項、第3
    39條第1項之幫助詐欺取財罪，及刑法第30條第1項、洗錢防
    制法第14條第1項之幫助洗錢罪。被告吳俊諺以一次交付B帳
    戶之行為，助成不法份子向附表一所示孫○○、黃○○詐取匯款
    及洗錢，被告潘嘉錡以一次交付A帳戶之行為，助成不法份
    子向附表一所示孫○○、邱○○詐取匯款及洗錢，各係一行為幫
    助數次詐欺及洗錢犯行，且同時觸犯數罪名，為想像競合犯
    ，應從一重之幫助洗錢罪處斷。檢察官移送併案被害人邱○○
    部分（附表一編號3），與被告潘嘉錡經起訴部分，既有想
    像競合犯之裁判上一罪關係，當為起訴效力所及，本院自得
    併予審理。又被告2人為幫助犯，所犯情節較正犯輕微，爰
    依刑法第30條第2項規定，減輕其刑。
五、本院審酌被告2人任意將帳戶資料交予不詳姓名之人，使不
    法份子用以向被害人詐騙得逞，除使被害人受有損害，並製
    造金流斷點，增加查緝犯罪之困難，破壞社會治安及金融秩
    序，所為實不足取，且犯後均否認犯行，惟考量被告吳俊諺
    業與被害人孫○○調解成立（詳下述），積極彌補所犯，態度
    尚稱良好，被告潘嘉錡前有類似前科素行，猶仍再犯本案，
    主觀惡性較重，兼衡被害人受騙輾轉匯入A、B帳戶之金額，
    及被告2人於本院所述之學歷、工作及家庭生活狀況等一切
    情狀，分別量處如主文所示之刑，並就併科罰金部分，諭知
    易服勞役之折算標準。
六、被告吳俊諺無何犯罪前科，有其前案紀錄表為憑，茲念其一
    時短於思慮而寄交B帳戶資料，犯後雖否認犯行，但仍於本
    院積極與被害人孫○○達成調解，並先給付新臺幣6萬元，餘
    額約定分期償還，有本院111年度南司刑移調字第548號調解
    筆錄可稽（院卷第151頁，如附件），本院審酌上情，認被
    告吳俊諺經此偵審及科刑教訓，應足策其警惕，所宣告之刑
    以暫不執行為適當，參酌賠償金額尚須分期履行及其履行期
    間，爰依刑法第74條第1項第1款、第2項第3款之規定，併予
    諭知緩刑2年，並於緩刑期間內，課予被告吳俊諺如附件調
    解內容所示分期給付之負擔，以督促其確實履行調解內容，
    以啟自新。
據上論斷，應依刑事訴訟法第299條第1項前段，洗錢防制法第14
條第1項，刑法第11條、第30條第1項、第2項、第339條第1項、
第55條、第42條第3項、第74條第1項第1款、第2項第3款，判決
如主文。
本案經檢察官吳維仁提起公訴，檢察官林朝文、廖羽羚移送併辦
，檢察官紀芊宇到庭執行職務。
中　　華　　民　　國　　111 　年　　9 　　月　　5 　　日
　　　　　　　　　刑事第十一庭  審判長法　官　陳淑勤
　　　　　　　　　　　　　　　　　　　法　官　張郁昇
　　　　　　　　　　　　　　　　　　　法　官　周宛瑩
以上正本證明與原本無異。
如不服本判決應於收受本判後20日內向本院提出上訴書狀，並應
敘述具體理由。其未敘述上訴理由者，應於上訴期間屆滿後20日
內向本院補提理由書狀（均須按他造當事人之人數附繕本）「切
勿逕送上級法院」。
  　　　　　　　　　　　　　　　      書記官　李諾櫻
中　　華　　民　　國　　111 　年　　9 　　月　　5 　　日
附表一：
編號 被害人 詐騙時間、方式 匯款時間、金額 匯入帳戶 轉匯流向（一） 轉匯流向（二） 轉匯流向（三） 1 孫○○ 於110年5月11日，透過Paktor交友APP向孫○○自稱為「蔣家誠」，並佯以急需支付醫藥費為由向其借款，致孫○○陷於錯誤而依指示匯款 110年5月11日： ①16時8分、5萬元 ②16時14分、4萬9000元 ③16時19分、5萬元 ④16時21分、4萬9000元 何朕宇之中國信託商業銀行帳號000000000000號帳戶 於同日16時14分、16時16分、16時24分，自何朕宇帳戶轉匯19萬8000元至A帳戶 於同日16時17分，自A帳戶轉匯4萬9000元至B帳戶 無 2 黃○○ 於110年5月5日前，透過Paris交友APP、LINE通訊軟體向黃○○自稱為「染」、「轉角遇到愛」，並佯以介紹至金融交易平台投資為由要求其匯款，致黃○○陷於錯誤而依指示匯款 110年5月5日： ①491萬元 ②400萬元 ③400萬元 陳淵凱之國泰世華商業銀行帳號000000000000號帳戶 自陳淵凱帳戶轉匯25萬元至許瑞騰之國泰世華商業銀行帳號000000000000號帳戶 左列25萬元自許瑞騰帳戶轉匯至蘇子恩之國泰世華商業銀行帳號000000000000號帳戶 左列25萬元自蘇子恩帳戶轉匯至B帳戶 3 邱○○ （併案） 於110年5月30日10時許致電邱○○，佯裝為其女兒王○○，偽稱需借款購屋云云，致邱○○陷於 錯誤而依指示匯款 ①110年5月31日12時47分、160萬元 ②110年6月1日11時42分、160萬元 古美珠之華南商業銀行帳號000-000000000000號帳戶      於110年6月1日8時42分、11時49分，自古美珠帳戶轉匯1000元、100萬元至沈俐伶之永豐商業銀行帳號000-00000000000000號帳戶 於110年6月1日11時51分、11時52分、13時16分及同年月2日14時10分，自沈俐伶帳戶轉匯30萬元、10萬元、40萬元、50萬元至A帳戶 無    ③110年6月1日12時32分、140萬元 ④110年6月2日13時59分、135萬元　　 沈里杰之華南商業銀行帳號000-000000000000號帳戶 110年6月1日13時15分，自沈里杰帳戶轉匯119萬9000元至沈俐伶帳戶；於110年6月2日8時52分、14時10分自沈里杰帳戶轉匯200元、134萬9000元至沈俐伶帳戶   
附表二：附表一之證據
附表一編號1 ①孫○○於警詢之指訴（卷1第8-9頁） ②孫○○提出之台幣活存明細截圖、對話紀錄（卷1第45-54頁） ③何朕宇帳戶之基本資料、交易明細（卷3第67-94頁） 附表一編號2 ①黃○○於警詢之指訴（卷2第4-6頁） ②黃○○提出之儲值截圖、中國信託銀行匯款申請書、新竹第三信用合作社客戶收執聯及取款憑條（卷2第7-12頁） ③黃○○提出之通話軟體內容、存摺封面及內頁、匯款資料翻拍照片（卷2第13-17頁） ④陳淵凱帳戶之基本資料、交易明細（卷2第18-19頁）　 ⑤許瑞騰帳戶之基本資料、交易明細（卷2第20-38頁）　 ⑥蘇子恩帳戶之基本資料、交易明細（卷2第39-46頁）　 附表一編號3 ①邱○○於警詢之指訴（卷5第113-117頁） ②沈里杰、沈俐伶於警詢之證述（卷5第53-61、63-69、81-87頁）　 ③邱○○提出之匯款申請書4紙（卷5第119-125頁） ④古美珠帳戶之基本資料、交易明細（卷5第49-50頁） ⑤沈里杰帳戶之基本資料、交易明細（卷5第71-73頁） ⑥沈俐伶帳戶之基本資料、交易明細（卷5第95-101頁）　　 
附表三：卷宗編號索引（編號於卷皮左上角）
起訴部分
【卷1】高市警湖分偵字第11071551608號
【卷2】基警刑大偵四字第1110061282號
【卷3】台南地檢111年度偵字第1117號
【卷4】台南地檢111年度營偵字第446號
併案部分：111年度偵字第6490號
【卷5】南市警三偵字第1110103944號
【卷6】台南地檢111年度偵字第6490號
併案部分：111年度偵字第13609號
【卷7】台南地檢110年度他字第3377號
【卷8】台南地檢111年度偵字第13609號
附錄論罪法條：
中華民國刑法第339條第1項
意圖為自己或第三人不法之所有，以詐術使人將本人或第三人之
物交付者，處5年以下有期徒刑、拘役或科或併科50萬元以下罰
金。
洗錢防制法第14條第1項
有第二條各款所列洗錢行為者，處7年以下有期徒刑，併科新臺
幣5百萬元以下罰金。
洗錢防制法第2條
本法所稱洗錢，指下列行為：
一、意圖掩飾或隱匿特定犯罪所得來源，或使他人逃避刑事追訴
    ，而移轉或變更特定犯罪所得。
二、掩飾或隱匿特定犯罪所得之本質、來源、去向、所在、所有
    權、處分權或其他權益者。
三、收受、持有或使用他人之特定犯罪所得。